臺灣高等法院臺中分院刑事裁定　
111年度聲字第2251號
聲明異議人  
即 受刑 人  楊瑤清



上列聲明異議人即受刑人因殺人案件，對於臺灣臺中地方檢察署
檢察官之執行指揮不服（109年度執更緝字第213號），聲明異議
，本院裁定如下:
    主  文
聲明異議駁回。
    理  由
一、聲明異議人即受刑人楊瑤清（下稱受刑人）聲明異議意旨詳
    如附件所載。
二、按受刑人或其法定代理人或配偶，以檢察官執行之指揮為不
    當者，得向諭知該裁判之法院聲明異議，刑事訴訟法第484
    條定有明文。所謂檢察官執行之指揮不當，係指「就執行之
    指揮違法及執行方法不當」等情形而言。故聲明異議之對象
    應係檢察官之執行指揮行為，而非檢察官據以指揮執行之科
    刑裁判。又按假釋出監之受刑人以「其假釋之撤銷為不當」
    者，得於收受處分書之翌日起10日內向法務部提起「復審」
    ；前項復審無停止執行之效力；受刑人對於撤銷假釋之處分
    不服，經依法提起復審而不服其決定，或提起復審逾2個月
    不為決定或延長復審決定期間逾2個月不為決定者，應向監
    獄所在地或執行保護管束地之地方法院行政訴訟庭提起「撤
    銷訴訟」，此於108年12月17日修正、109年7月15日施行之
    監獄行刑法第121條第1項後段、第2項、第134條第1項亦分
    別定有明文。是以監獄行刑法修正施行後，受刑人經法務部
    撤銷假釋時，如有不服，即應循上開行政爭訟途徑尋求救濟
    ，不再為普通法院所審判，此與同法第153條所定，於上開
    修正條文施行前，因撤銷假釋已繫屬於法院之聲明異議案件
    ，尚未終結者，於修正施行後，仍由原法院依司法院釋字第
    681號解釋意旨，依刑事訴訟法之規定審理者有別。惟受刑
    人倘於提起復審時，另對於檢察官指揮執行該假釋撤銷後之
    殘刑，依刑事訴訟法第484條之規定向當初諭知該刑事裁判
    之普通法院聲明異議，程序上尚非不合，然此時普通法院審
    查檢察官指揮執行殘刑處分之範圍，僅限「於該執行之指揮
    本身是否有違法或不當之情事」，不包含為其前提之法務部
    撤銷假釋處分，以免違反修正後監獄行刑法劃分審判權之意
    旨，致生權限衝突。
三、經查：
　㈠受刑人前因殺人案件，經本院於88年6月30日以88年度上重更
    ㈣字第10號判決判處無期徒刑，受刑人不服，提起上訴，經
    最高法院於88年10月7日以88年度台上字第5623號判決駁回
    上訴確定。受刑人於88年11月5日入監服刑，100年2月1日假
    釋出監並付保護管束。惟受刑人於假釋期間因再犯詐欺得利
    罪，經本院以107年度上易字第1362號以上訴無理由，判決
    駁回其上訴（維持原審判處有期徒刑7月確定），法務部因
    而以108年11月1日法授矯教字第10801097550號函撤銷受刑
    人之假釋處分（臺灣臺中地方檢察署108年度執更字第4783
    號卷第2頁）。嗣法務部矯正署○○○○以108年11月6日中監教
    字第10800261490號函請臺灣臺中地方檢察署執行受刑人殺
    人罪殘餘刑期無期徒刑（同上卷第3頁）。又受刑人因逃亡
    被通緝而於109年6月22日緝獲歸案後，臺灣臺中地方檢察署
    即以109年7月6日中檢增正109執更緝213字第1099067248號
    函（稿）囑託臺灣彰化地方檢察署代為執行（臺灣臺中地方
    檢察署109年度執更緝字第213號卷第4頁）。之後，臺灣彰
    化地方檢察署則以109年7月27日彰檢錫執丙109執更助118字
    第1099027331號函回覆臺灣臺中地方檢察署已代為執行完畢
    （同上卷第5頁），並以109年度執更助丙字第118號執行指
    揮書執行本院88年度上重更㈣字第10號確定判決之殘刑無期
    徒刑（同上卷第6頁），再依序接續執行詐欺案件有期徒刑7
    月、槍砲彈藥案件有期徒刑2年11月、槍砲彈藥案件罰金刑1
    0萬元而易服勞役100日（臺灣高等法院被告前案記錄表，本
    院卷第84頁）。準此，受刑人因而於109年6月22日發監執行
    ，經本院調閱該執行卷並經審視無誤，合先敘明。
　㈡受刑人聲明異議意旨係就臺灣臺中地方檢察署109年度執更緝
    字第213號執行指揮書所載之執行刑期不服，非請求法院判
    斷假釋處分撤銷之當否不服；且陳稱依刑法第79條之1第5項
    ，法無明文規定檢察官於執行無期徒刑之殘刑時須一律執行
    25年，而非無向法院聲請定應執行刑之可能等前詞等語，聲
    明異議。觀諸本案係撤銷假釋後執行受刑人殘餘刑期無期徒
    刑，而受刑人因前開殺人所判處之無期徒刑，於88年6月30
    日88年度上重更㈣字第10號判決主文上諭知罪刑判決之法院
    為本院，是受刑人對於檢察官之執行殘刑無期徒刑不服，向
    本院聲明異議。形式上經核尚屬合法。
　㈢又監獄行刑除公正應報及一般預防目的外，主要在於矯正、
    教化受刑人，促使受刑人悔改向上，培養其適應社會生活之
    能力，協助其復歸社會生活。假釋係使受刑人由完全受監禁
    之監獄環境，邁入完全自由釋放之過程中，於符合一定條件
    ，並受保護管束之公權力監督下，提前釋放之緩衝制度，目
    的在於鼓勵受刑人改過自新，以利其更生。受假釋人於轉為
    社會處遇之假釋期間，如有不適合回歸社會之事實發生者，
    則撤銷假釋使受假釋人回復至監獄之機構處遇，以實現國家
    刑罰權。而無期徒刑係最嚴重之自由刑，本質上為終身監禁
    ，並無執行期間，本無執行期滿或殘餘刑期可言。關於無期
    徒刑假釋之條件；假釋被撤銷後，係得再次聲請假釋，抑或
    由法律擬制殘餘刑期，於執行期滿時視為執行完畢；殘餘刑
    期應為若干；應否賦予法官裁量之權限等，均涉及無期徒刑
    受刑人假釋制度及刑事政策的整體考量，屬立法形成範疇。
    我國立法者鑑於被判處無期徒刑者再犯之危險性及無期徒刑
    無法發揮其應有之功能，基於防衛社會之目的，於94年修正
    刑法第77條規定時，將無期徒刑假釋之條件，提高至執行逾
    25年，始得聲請假釋；刑法第79條之1第5項亦配合修正為經
    撤銷假釋執行殘餘刑期者，無期徒刑於執行滿25年，再接續
    執行他刑。是以，對於再犯重罪而不適合復歸社會生活之受
    刑人，該項規定所擬制之殘餘刑期25年，既未逾原得聲請假
    釋之刑期，且執行期滿即視為執行完畢，對受刑人亦無較為
    不利，更與酷刑、殘忍、不人道或侮辱之處遇或懲罰有別，
    要難遽指為過苛或違反比例原則。再者，該項規定並非刑罰
    規定，檢察官依據確定判決指揮執行無期徒刑之擬制殘餘刑
    期25年，自不生罪刑不相當問題。從而，受刑人因殺人案件
    ，經本院於88年6月30日以88年度上重更㈣字第10號判決判處
    無期徒刑確定，我國立法者鑑於防衛社會之目的，於94年修
    正刑法第77條規定時，既將無期徒刑假釋之條件，提高至執
    行逾25年，始得聲請假釋，同時亦就刑法第79條之1第5項規
    定，經撤銷假釋執行殘餘刑期者，無期徒刑於執行滿25年後
    ，再接續執行他刑，實乃立法者就刑事政策之整體考量，尚
    難認有何違反憲法平等權之情。
　㈣綜上所述，檢察官依據上揭規定，指揮執行殘餘刑期，經核
    難指為違法或其執行方法不當。是受刑人聲明異議意旨猶執
    大法官解釋第775號累犯、憲法第7條及比較法觀點等上開情
    詞，指摘檢察官執行有法律過苛，不符罪責相當原則及比例
    原則等語，自無理由，應予駁回。
綜上論斷，應依刑事訴訟法第486條，裁定如主文。　　
中　　華　　民　　國　　111 　年　　12　　月　　20　　日
            刑事第八庭　  審判長法　官　張  靜  琪
                                法　官　郭  瑞  祥
                                法　官　簡  婉  倫
以上正本證明與原本無異。
如不服本裁定，應於裁定送達後5日內向本院提出抗告狀(須附
繕本)。因疫情而遲誤不變期間，得向法院聲請回復原狀。
                                書記官  林　書　慶
　　　　　　　　　　　　　　　　
中　　華　　民　　國　　111 　年　　12　　月　　20　　日
附件：